【裁判字號】    99,交簡上,6
【裁判日期】    990615
【裁判案由】    過失傷害
【裁判全文】
臺灣彰化地方法院刑事判決            99年度交簡上字第6 號
上  訴  人
即  被  告  甲○○
選任辯護人  蔡譯智律師
上列上訴人即被告因過失傷害案件，不服本院九十八年度交簡字
第一五三二號中華民國九十八年十二月十日簡易判決（檢察官聲
請簡易判決處刑案號：九十八年度調偵字第三九八號），提起上
訴，本院管轄之第二審合議庭判決如下：
    主  文
上訴駁回。
甲○○緩刑貳年。
    事  實
一、甲○○於民國九十七年十月十八日十八時十九分許，駕駛車
    牌號碼八五五七─ＮＦ號自用小貨車，沿彰化縣芳苑鄉○○
    村○○○○道路，由南往北方向行駛，途經彰化縣芳苑鄉○
    ○村○○○○道路與草崙路交岔路口前不遠處，適逢燈光號
    誌變換之際，於欲通過交岔路口時，原應注意車前狀況及左
    右來車，並隨時採取必要之安全措施，而依當時情形亦無不
    能注意之情事，竟未注意左右來車即貿然前行，適乙○○駕
    駛車牌號碼七九二０─ＰＵ號自用小貨車，沿草崙路由西往
    東方向行駛，行至前揭路口前不遠處，亦逢燈號變換之際，
    於欲通過交岔路口時，同未注意車前狀況及左右來車即往前
    行進，致甲○○所駕駛小貨車之左前車頭與乙○○所駕駛小
    貨車之車頭發生碰撞，並因而致乙○○受有頭部外傷合併頭
    皮撕裂傷六公分、第二頸椎斷裂等傷害。甲○○於車禍發生
    後隨即報警，並於警員前往處理時當場承認為肇事人而自首
    犯罪並接受裁判。
二、案經乙○○訴由彰化縣警察局芳苑分局報請臺灣彰化地方法
    院檢察署檢察官偵查聲請簡易判決處刑。
    理  由
一、按「被告以外之人於審判外之陳述，雖不符前四條之規定，
    而經當事人於審判程序同意作為證據，法院審酌該言詞陳述
    或書面陳述作成時之情況，認為適當者，亦得為證據。當事
    人、代理人或辯護人於法院調查證據時，知有第一百五十九
    條第一項不得為證據之情形，而未於言詞辯論終結前聲明異
    議者，視為有前項之同意。」，刑事訴訟法第一百五十九條
    之五定有明文。本件被告及其辯護人於本院準備程序及審理
    時，對於下列所述各項證據方法之證據能力並無意見，本院
    審酌下述各該證據均非屬違法取得之證據，復經本院於審判
    期日就上開證據進行調查、辯論，依法均具有證據能力，合
    先敘明。
二、訊據被告甲○○固不否認確於前揭時地駕車與告訴人乙○○
    所駕車輛發生撞擊，惟矢口否認有何過失傷害犯行，辯稱：
    伊之行車方向原為紅燈，行車時速乃從約六十公里減慢至三
    十、四十公里，但因快到路口時燈號已變成綠燈，乃前行通
    過路口，已經快通過路口時，從左後照鏡發現有燈光閃了一
    下，才轉過頭查看就已經撞到，本件駕車並無過失云云。被
    告選任之辯護人亦為被告辯護稱：本件被告已依交通法令規
    定行駛，且已盡相當之注意義務，並未違反道路交通安全規
    則第九十四條第三項之規定，符合信賴原則之要件云云。惟
    查：（一）本件被告於前開時地確有駕車與告訴人乙○○所
    駕車輛發生撞擊，並向警方報案及於警方前往處理時承認為
    肇事人一節，為其所供承，核與證人乙○○於偵查中及本院
    審理時就此部分證述之情節相符，並有道路交通事故現場圖
    、道路交通事故調查報告表(一)、(二)、車禍現場照片十張及彰
    化縣警察局道路交通事故肇事人自首情形紀錄表一紙附卷可
    佐，是此部分之事實，堪先認定。（二）告訴人乙○○確因
    本件車禍撞擊致受有頭部外傷合併頭皮撕裂傷六公分、第二
    頸椎斷裂等傷害，亦有財團法人彰化基督教醫院二林分院於
    九十八年四月八日出具之診斷書一份存卷可據，是此部分之
    事實，同堪認定。（三）本件依卷附相片顯示，其中被告所
    駕駛車牌號碼八五五七─ＮＦ號自用小貨車自左側車燈至左
    前輪上側處明顯凹陷刮傷，告訴人所駕駛車牌號碼七九二０
    ─ＰＵ號自用小貨車之車頭正面凹陷，此有現場相片編號八
    及編號九兩張相片所示內容可稽，堪認本件車禍之撞擊點為
    被告所駕車輛之左前側與告訴人所駕車輛之前側無訛。（四
    ）另本件被告與告訴人均陳稱自己之行車方向為綠燈而指稱
    對方係闖紅燈，然均未能提出積極確切之證據以實其說，且
    經本院先後囑託臺灣省彰化縣區行車事故鑑定委員會及臺灣
    省行車事故覆議鑑定委員會鑑定結果，據覆均稱無法鑑定究
    係何方未依號誌行駛致無法鑑定肇事原因，此有臺灣省彰化
    縣區車輛行車事故鑑定委員會九十八年十月十二日彰鑑字第
    ０九八五六０二二一七號函、臺灣省車輛行車事故覆議鑑定
    委員會九十九年五月三日覆議字第０九九六二０一五六八號
    函各一份訂卷可憑，是此部分尚乏積極確切證據足認本件究
    係被告或告訴人未依號誌行駛。（五）按汽車行駛時，駕駛
    人應注意車前狀況，並隨時採取必要之安全措施，道路交通
    安全規則第九十四條第三項定有明文。本件被告駕車欲通過
    交岔路口，原即不得貿然通過，而應注意車前狀況，並隨時
    採取必要之安全措施，且依前開被告所駕車輛之撞擊點係位
    於車輛左前側，顯見被告依其視線所及當能注意左側之來車
    而無不能注意之情形，詎竟疏於注意左右來車即貿然前行，
    雖告訴人亦與有相同過失，被告仍難解免其過失之責甚明。
    （六）又按汽車駕駛人對於防止危險發生之相關交通法令之
    規定，業已遵守，並盡相當之注意義務，以防止危險發生，
    始可信賴他人亦能遵守交通規則並盡同等注意義務。若因此
    而發生交通事故，方得以信賴原則為由免除過失責任，最高
    法院著有八十四年台上字第五三六０號判例可資依循。查本
    件被告於駕車通過交岔路口之際，依其視線所及能注意車前
    狀況及左右側之來車，詎竟疏未注意左側來車而致發生本件
    車禍，顯未遵守相關交通法令而具有過失，核與前揭判例意
    旨揭示之信賴原則要件不符，自無從主張依信賴原則解免其
    責，至為炯然。（七）本件告訴人所受之前開傷害係因本件
    車禍撞擊所致，而被告對於本件車禍發生具有前述之過失，
    是告訴人所受之傷害，與被告之過失行為具有相當因果關係
    無誤。（八）綜上所述，被告及其辯護人前揭所辯，均無足
    採，本件被告上開過失傷害犯行，堪以認定。
三、核被告甲○○所為，係犯刑法第二百八十四條第一項前段之
    過失傷害罪。被告於車禍發生後隨即報警，並於警員前往處
    理時當場承認為肇事人而自首犯罪並接受裁判，爰依刑法第
    六十二條前段規定減輕其刑。原審就被告前開行為認係犯有
    刑法第二百八十四條第一項前段之過失傷害罪行，事證明確
    ，據以論罪科刑，判處被告有期徒刑二月，並諭知易科罰金
    之折算標準，經核認事用法均無違誤不當，上訴意旨以前詞
    辯稱其依信賴原則，就本件車禍並無過失，請求撤銷原判決
    云云，為無理由，應駁回其上訴。
四、末查被告前未曾因故意犯罪受有期徒刑以上刑之宣告，此有
    臺灣彰化地方法院檢察署刑案資料查註紀錄表及臺灣高等法
    院被告前案紀錄表各一份在卷可稽，其因一時疏忽，致罹刑
    典，且本件上訴後已與告訴人乙○○達成民事和解，並賠償
    損害，此有彰化縣二林鎮調解委員會調解書一份存卷可據，
    其經此教訓，應知警惕而無再犯之虞，所宣告之刑，本院認
    以暫不執行為適當，爰併予宣告緩刑二年，以勵自新。
據上論斷，應依刑事訴訟法第四百五十五條之一第一項、第三項
、第三百六十四條、第三百六十八條，刑法第七十四條第一項第
一款，判決如主文。
本案經檢察官林于人到庭執行職務。
中    華    民    國    99    年    6    月    15     日
                  臺灣彰化地方法院刑事第三庭
                      審判長法官  李  進  清
                            法官  洪  志  賢
                            法官  唐  中  興
以上正本證明與原本無異。
不得上訴。
中    華    民    國    99    年    6     月    15    日
                      書  記  官  蘇  美  苓

司法院資訊處製作；財團法人民間司法改革基金會備份。
